【裁判字號】    96,訴,1970
【裁判日期】    970125
【裁判案由】    違反證券交易法
【裁判全文】
臺灣臺北地方法院刑事判決              96年度訴字第1970號
公  訴  人  臺灣臺北地方法院檢察署檢察官
被      告  甲○○
選任辯護人  劉  楷律師
            李德正律師
            趙立偉律師
被      告  乙○○
選任辯護人  鍾永盛律師
            吳偉豪律師
上列被告因違反證券交易法案件，經檢察官提起公訴（96年度偵
續字第641 號），因被告於準備程序中為有罪之陳述，經本院合
議庭裁定以簡式審判程序審理，本院判決如下：
    主  文
甲○○共同違反對於在證券商營業處所買賣有價證券，不得有意
圖抬高集中交易市場某種有價證券之交易價格，以他人名義對該
有價證券，連續以高價買入之規定，處有期徒刑貳年。緩刑伍年
，並應於緩刑期間每年六月一日及十二月一日前，各向財團法人
犯罪被害人保護協會臺灣臺北分會支付新臺幣參拾貳萬元至總金
額達新臺幣參佰貳拾萬元止，且每月應至財團法人華山社會福利
事業慈善基金會為陸小時之義務勞務至總時數達貳佰肆拾小時止
。
乙○○共同違反對於在證券商營業處所買賣有價證券，不得有意
圖抬高集中交易市場某種有價證券之交易價格，以他人名義對該
有價證券，連續以高價買入之規定，處有期徒刑壹年捌月。緩刑
伍年，並應於緩刑期間每年六月一日及十二月一日前，各向財團
法人台灣更生保護會臺北分會支付新臺幣壹拾伍萬元至總金額達
新臺幣壹佰伍拾萬元止，且每貳個月應至財團法人華山社會福利
事業慈善基金會為玖小時之義務勞務至總時數達貳佰肆拾小時止
。
    事  實
一、甲○○任職於協易機械股份有限公司（下稱協易公司）擔任
    會計，其父郭勝雄為協易公司董事長，協易公司為證券商營
    業處所財團法人中華民國證券櫃檯買賣中心（下稱櫃買中心
    ）集中市場交易之股票，甲○○對於協易公司於民國92年12
    月15日發行可轉換公司債，認為有利可圖，乃與曾任職於豐
    銀證券公司營業員之友人乙○○共同謀議，由甲○○出資新
    臺幣（下同）2900萬元，由乙○○以利用人頭帳戶持續買進
    、賣出協易公司股票，藉此操縱協易公司股價從中牟利，於
    93年1月1日至93年2 月13日期間，基於抬高協易公司股票在
    上櫃股票交易價格之意圖，由甲○○商借不知情之謝元輝、
    劉靜璘、張秀敏、賴明君、李敏如、許仕虹、詹秀華等人所
    有證券公司之如附表之帳戶，交由乙○○使用，連續以高於
    委託當時之揭示價、接近前一日收盤漲停參考價之價格，於
    盤中大量委託買進，或連續以高於委託當時之揭示價、接近
    或等於當日收盤漲停參考價之價格，於盤中或盤尾大量委託
    買進及賣出，以達交易暢旺之假象，藉以抬高協易公司股票
    於交易市場之成交價格，致使協易公司之股價從93年1月1日
    28.4元拉抬至93年2月13日之36.2元，共上漲7.8元，漲幅為
    27.46％，且交易量占協易公司該段時期交易量之37％ 至50
    ％間，影響協易公司股票交易價格。
二、案經法務部調查局臺北市調查處移送臺灣臺北地方法院檢察
    署檢察官偵查後起訴。
    理  由
一、上揭犯罪事實，除經被告甲○○、乙○○於偵查中及本院審
    理時坦承不諱，並據證人即在不知情情形下，基於情誼借用
    證券公司帳戶之陳世欽、謝元輝、欒家麒、劉靜璘、張秀敏
    、賴明君、李敏如、許仕虹、詹秀華、葉桂君、邱薇薇、黃
    麗娟、呂采真、陳宏鯤等人於偵查中陳述在案（參96年度偵
    字第1856號卷第10-13、51-52頁，調查局卷(一)第7-12頁），
    且有各該證人之證券公司帳戶資料（ 見調查局卷(一) 第105-
    144頁 ）在卷可佐，而被告二人合謀抬高協易公司股價事實
    ，亦有財團法人中華民國證券櫃檯買賣中心函附協易公司股
    票92年12月1日至93年3月31日交易分析意見書（見調查局卷
    (一)第93-104頁）附卷可稽。足認被告二人前開出於任意性之
    自白，核與事實相符，而可採信。被告二人大量成交協易公
    司股票，連續以高於委託當時之揭示價、接近前一日收盤漲
    停參考價之價格，於盤中大量委託買進，或連續以高於委託
    當時之揭示價、接近或等於當日收盤漲停參考價之價格，於
    盤中或盤尾大量委託買進，以達交易暢旺之假象，藉由漲停
    價以抬高成交股價，其欲炒作抬高協易公司股價之主觀意圖
    甚明，是本件事證明確，被告犯行洵堪認定。
二、查被告行為後，證券交易法歷經修正，就本案被告違反證券
    交易法第155條第2項、第1項第4款行為之處罰規定，證券交
    易法第171條於93年4月28日經總統公布修正條文，於同年月
    30日生效，將原法定刑由「七年以下有期徒刑，得併科新臺
    幣三百萬元以下罰金」提高為「三年以上十年以下有期徒刑
    ，得併科新臺幣一千萬元以上二億元以下罰金」，經比較上
    開新舊法之規定，以舊法即93年4 月30日修正施行前之證券
    交易法第171條第1款之規定對被告較為有利，合先敘明。
三、核被告所為，係違反證券交易法第155條第2項、第1項第4款
    之對於在證券商營業處所交易之有價證券，不得有意圖抬高
    集中交易市場某種有價證券之交易價格，以他人名義對該有
    價證券，連續以高價買入之規定，應依93年4 月30日修正施
    行前之證券交易法第171條第1款之規定論處。被告2 人共同
    犯罪，彼此間有犯意聯絡及行為分擔，均為共同正犯。又如
    事實欄所示操縱行為，本具有反覆行為之性質，是雖對同一
    股票價格為持續之買進、賣出，仍屬一罪。爰審酌被告等素
    行尚佳、從無前科、因一時失慮，致罹刑章，於偵、審中坦
    承犯行，犯後態度良好，對違反證券交易法行為亦深表悔悟
    ，且考量協易公司雖係上櫃公司，然股權相當集中，為一家
    族企業，大部分股權在被告2 人操縱股價期間，並未有何買
    賣、質借等行為，是以被告所生對社會投資大眾之危害非鉅
    等一切情狀，分別量處如主文所示之刑。末查，被告前未曾
    因故意犯罪受有期徒刑以上刑之宣告，此均有臺灣高等法院
    被告前案紀錄表可稽，渠等因一時失慮而觸犯刑章，如今已
    坦承犯行、深具悔意，且本件係於93年1月至2月間所犯，其
    後再查無犯罪情事，況被告2人均於本院97年1月18日審判程
    序期日，當庭分別表示願向財團法人犯罪被害人保護協會臺
    灣臺北分會、財團法人台灣更生保護會臺北分會捐款新臺幣
    320萬元、150萬元，並於緩刑期內服務社會，此有本院審判
    程序筆錄在卷足憑（審判筆錄第5 頁），是被告經此刑之宣
    告後，應知警惕而無再犯之虞，本院因認暫不執行其刑為當
    ，且為俾兼收啟新及惕儆之雙效，應命被告於緩刑期間為一
    定悔改或預防功能之遵行或履行事項為妥，除可消弭被告等
    對社會秩序已生之危害外，藉由服務失智、失能、失護之「
    三失老人」照顧 (華山基金會主要宗旨) 該義務勞務之踐行
    過程中，引導其分辨是非對錯，並尊重自己及他人之生命、
    健康、財產及自由，協助其明瞭如何去珍惜並關懷自己、家
    人及其他弱勢族群，此不惟可避免短期自由刑之弊病，且可
    增進公共利益，及達刑罰教化之目的，爰併予宣告緩刑5 年
    ，及命被告甲○○應於緩刑期間每年6 月1日及12月1日前，
    各向財團法人犯罪被害人保護協會臺灣臺北分會支付32萬元
    至總金額達320 萬元止，且每月應至財團法人華山社會福利
    事業慈善基金會 (下稱華山基金會)為6小時之義務勞務至總
    時數達240小時止。被告乙○○亦應於緩刑期間每年6 月1日
    及12月1 日前，各向財團法人台灣更生保護會臺北分會支付
    15萬元至總金額達150萬元止，且每2個月應至華山基金會為
    9小時之義務勞務至總時數達240小時止，用啟自新。倘被告
    等違反上開應行負擔之事項且情節重大者，足認原宣告之緩
    刑難收其預期效果，而有執行刑罰之必要者，得撤銷其宣告
    ，附此敘明。
據上論斷，應依刑事訴訟法第273條之1第1 項、第299條第1項前
段，93年4 月28日修正前證券交易法第155條第2項、第1項第4款
、第171條第1款，刑法第2條第1項前段、第11條前段、第74條第
1項第1款、第2 項第5款、第8款、修正施行前刑法第28條，判決
如主文。
本案經檢察官杜慧玲到庭執行職務。
中    華    民    國    97    年    1     月    25    日
                  刑事第四庭    法  官  呂政燁
以上正本證明與原本無異。
如不服本判決，應於判決送達後10日內，向本院提出上訴狀。
                                書記官  呂欣穎
中    華    民    國    97    年    1     月    25    日
附錄本案論罪法條
93年4月28日修正公布前證券交易法第155條
對於在證券交易所上市之有價證券，不得有下列各款之行為：
一、在集中交易市場委託買賣或申報買賣，業經成交而不履行交
    割，足以影響市場秩序。
二、（刪除）
三、意圖抬高或壓低集中交易市場某種有價證券之交易價格，與
    他人通謀，以約定價格於自己出售，或購買有價證券時，使
    約定人同時為購買或出售之相對行為。
四、意圖抬高或壓低集中交易市場某種有價證券之交易價格，自
    行或以他人名義，對該有價證券，連續以高價買入或以低價
    賣出。
五、意圖造成集中交易市場某種有價證券交易活絡之表象，自行
    或以他人名義，連續委託買賣或申報買賣而相對成交。
六、意圖影響集中交易市場有價證券交易價格，而散布流言或不
    實資料。
七、直接或間接從事其他影響集中交易市場有價證券交易價格之
    操縱行為
    。
前項規定，於證券商營業處所買賣有價證券準用之。
違反前二項規定者，對於善意買入或賣出有價證券之人所受之損
害，應負賠償責任。
第二十條第四項規定，於前項準用之。
93年4月28日修正公布前證券交易法第171條
有左列情事之一者，處七年以下有期徒刑，得併科新臺幣三百萬
元以下罰金：
一、違反第二十條第一項、第一百五十五條第一項、第二項或第
    一百五十七條之一第一項之規定者。
二、已依本法發行有價證券公司之董事、監察人、經理人或受僱
    人，以直接或間接方式，使公司為不利益之交易，且不合營
    業常規，致公司遭受損害者。
附表：
   ┌────┬─────┬─────┬────────┐
   │ 編號   │帳戶名稱  │帳戶號碼  │證券公司        │
   ├────┼─────┼─────┼────────┤
   │1       │謝元輝    │572L-8577 │大華證券公司古亭│
   │        │          │          │分公司          │
   ├────┼─────┼─────┼────────┤
   │2       │謝元輝    │509h-30430│華南永昌證券公司│
   │        │          │          │古亭分公司      │
   ├────┼─────┼─────┼────────┤
   │3       │謝元輝    │585V-5181 │統一證券公司古亭│
   │        │          │          │分公司          │
   ├────┼─────┼─────┼────────┤
   │4       │謝元輝    │0000-0000 │玉山證券公司    │
   │        │          │64        │                │
   ├────┼─────┼─────┼────────┤
   │5       │謝元輝    │527A-97547│群益證券公司    │
   ├────┼─────┼─────┼────────┤
   │6       │賴明君    │0000-00000│元富證券公司南京│
   │        │          │          │分公司          │
   ├────┼─────┼─────┼────────┤
   │7       │賴明君    │582B-10078│金鼎證券公司中壢│
   │        │          │6         │分公司          │
   ├────┼─────┼─────┼────────┤
   │8       │賴明君    │ 30443    │華南永昌證券公司│
   │        │          │          │板橋分公司      │
   ├────┼─────┼─────┼────────┤
   │9       │劉靜璘    │572L-8580 │大華證券公司古亭│
   │        │          │          │分公司          │
   ├────┼─────┼─────┼────────┤
   │10      │劉靜璘    │585V-5165 │統一證券司古亭分│
   │        │          │          │公司            │
   ├────┼─────┼─────┼────────┤
   │11      │劉靜璘    │0000-0000 │台證證券公司    │
   │        │          │79        │                │
   ├────┼─────┼─────┼────────┤
   │12      │張秀敏    │0000-00000│豐銀證券公司    │
   ├────┼─────┼─────┼────────┤
   │13      │張秀敏    │30427     │華南永昌證券公司│
   │        │          │          │板橋分公司      │
   ├────┼─────┼─────┼────────┤
   │14      │詹秀華    │0000-00000│元富證券公司南京│
   │        │          │、0000-000│分公司          │
   │        │          │962       │                │
   ├────┼─────┼─────┼────────┤
   │15      │詹秀華    │527U-37476│群益永昌證券公司│
   │        │          │          │忠孝分公司      │
   ├────┼─────┼─────┼────────┤
   │16      │詹秀華    │989K-57069│元大京華證券公司│
   │        │          │          │南昌分公司      │
   ├────┼─────┼─────┼────────┤
   │17      │許仕虹    │551h-55607│建華證券公司忠孝│
   │        │          │          │分公司          │
   ├────┼─────┼─────┼────────┤
   │18      │許仕虹    │0000-00000│宏遠證券公司    │
   ├────┼─────┼─────┼────────┤
   │19      │許仕虹    │0000-00000│大鼎證券公司    │
   │        │          │、0000-000│                │
   │        │          │49        │                │
   ├────┼─────┼─────┼────────┤
   │20      │李敏如    │55584     │建華證券公司忠孝│
   │        │          │          │分公司          │
   ├────┼─────┼─────┼────────┤
   │21      │李敏如    │0000-00000│大鼎證券公司    │
   └────┴─────┴─────┴────────┘


司法院資訊處製作；財團法人民間司法改革基金會備份。
